臺灣高雄地方法院刑事判決　　　　　　　96年度訴字第2717號
公　訴　人　臺灣高雄地方法院檢察署檢察官
被　　　告　乙○○
輔　佐　人　甲○○
指定辯護人　本院公設辯護人丙○○
上列被告因公共危險案件，經檢察官提起公訴（96年度偵字第10
369號），本院判決如下：
    主  文
乙○○放火燒燬現供人使用之住宅，未遂，處有期徒刑壹年拾月
。
    事  實
一、乙○○患有精神疾病，於民國96年3 月7 日7 時58分許，因
    與女友分手，情緒失控，復與其父甲○○發生爭執，因精神
    障礙致其辨別行為違法或依其辨識而行為之能力，顯著降低
    之情況下，基於放火燒燬現供人使用住宅之犯意，在高雄縣
    鳳山市○○○街138 巷5 號之住處後院，先取得其父甲○○
    從事油漆工作所使用之松香水2 桶，並潑灑於上開住處房間
    內，復以所有打火機引燃松香水，引發火災，致上開住處之
    房間東側門匡受火燻黑、變色，西南側牆壁嚴重燻黑，房間
    內之床墊西側、北側外緣燒焦，桌子下方物品燻黑、碳化，
    惟未達於破壞上開住宅建築結構主要效用之程度。旋因甲○○即時發現，撲滅火勢，嗣乙○○之母丁○○報警前來處理
    ，始悉上情。
二、案經高雄縣政府警察局鳳山分局報告臺灣高雄地方法院檢察
    署檢察官偵查起訴。
    理  由
一、被告以外之人於審判外之陳述，雖不符刑事訴訟法第159 條
    之1 至第159 條之4 之規定，而經當事人於審判程序同意作
    為證據，法院審酌該言詞陳述或書面陳述作成時之情況，認
    為適當者，亦得為證據，刑事訴訟法第159 條之5 第1 項定
    有明文。本判決所引用之證據資料（詳後引證據），其中傳
    聞證據部分，縱無刑事訴訟法第159 條之1 至第159 條之4
    或其他規定之傳聞證據例外情形，亦因被告、辯護人及檢察
    官或同意可作為證據使用，或未聲明異議，依刑事訴訟法第
    159 條之5 第1 項、第2 項之規定，本院審酌該證據作成之
    情況，認為適當，應得為證據。
二、上開犯罪事實，業據被告乙○○坦白承認（本院卷第17頁第
    16行、第54頁第1 行），核與證人甲○○、丁○○、證人即
    高雄縣政府消防局消防原王松江分別於警詢、偵查及本院審
    理時之證述相符（警卷第5 頁至第7 頁；偵卷第5 頁至第6
    頁；本院卷第55頁至第59頁）；復有高雄縣政府消防局96年
    3 月22日高雄縣鳳山市○○○街138 巷5 號火災原因調查報
    告書在卷可稽（警卷第11頁至第40頁），足認被告上開自白
    核與事實相符，應可採信。故本件事證明確，被告犯行堪以
    認定，自應依法論科。
三、證人即到場處理之警員謝健昌於本院審理時證稱：當日伊與
    李銀榮執行巡邏勤務時，接獲火警通報，遂前往高雄縣鳳山
    市○○○街138 巷5 號處理，到達現場後，甲○○在住處門
    口，伊詢問係何人放火，甲○○表示係其子放火，當時被告
    蹲在客廳內牆邊，伊再向被告查證，被告亦承認放火等語綦
    詳（本院卷第60頁倒數第14行至第61頁第18行、第65頁第13
    行至第17行）；又證人即到場處理之警員李銀榮於本院審理
    時證稱：當日接獲火警通報，遂前往高雄縣鳳山市○○○街
    138 巷5 號處理，到達現場後，甲○○在住處門口向伊表示
    係其子放火，且其子在屋內，並以手指向屋內，當時被告在
    客廳內，伊進入屋內就詢問被告是否放火，被告即坦承放火
    等語明確（本院卷第63頁、第65頁倒數第8 行至第9 行）。
    核與證人甲○○於本院審理時證稱：警察到達現場時詢問起
    火原因，其向警察表示不知其子如何點火，亦不知乙○○有
    無在其向警察表示之前，向警察坦承放火等語相符（本院卷
    第56頁第13行至第20行）。綜上可知，證人謝健昌及李銀榮
    係有偵查犯罪權之人員，證人謝健昌及李銀榮到達現場詢問
    證人甲○○後，即依確切之根據得被告為犯罪嫌疑人之合理
    懷疑，故不論嗣後被告是否有向證人謝健昌及李銀榮承認放
    火，被告均不符合自首之要件，附此敘明。
四、按刑法第173 條第1 項放火燒燬現供人使用住宅罪所稱燒燬
    ，係指燃燒毀損之義，亦即標的物已因燃燒結果喪失其效用
    而言，必須房屋構成之重要部分已燒燬，如僅房屋內之傢俱
    、物件燒燬，房屋本身尚未達喪失其效用之程度，即不能依
    該條項之既遂罪論處。行為人如有放火燒燬現供人使用住宅
    之犯罪故意，而已著手放火行為之實行，即應構成犯罪，即
    令放火結果上述物體未因燒燬而喪失其效用，僅屬犯罪為既
    遂或未遂之問題（最高法院69年度臺上字第1976號、79年度
    臺上字第2656號、79年度臺上字第2747號、87年度臺上字第
    1719號判決意旨論述綦詳）。又上址房屋係證人甲○○、丁○○及被告等人目前住處，自屬現供人使用之住宅。本件被
    告業已著手放火行為之實行，但尚未致生住宅重要部分燒燬
    之結果，核其所為，係犯刑法第173 條第3 項、第1 項之放
    火燒燬現供人使用住宅未遂罪，並依刑法第25條第2 項規定
    ，按既遂犯之刑減輕之。第按刑法第173 條第1 項放火燒燬
    現供人使用之住宅罪，其直接被害法益為一般社會之公共安
    全，雖同時侵害私人之財產法益，仍以保護社會公共安全法
    益為重。且放火行為原含有毀損性質，放火燒燬現供人使用
    之住宅罪，自係指供人居住房屋之整體，應包括牆垣及該住
    宅內所有設備、傢俱、日常生活上之一切用品及周圍附近物
    品。一個放火行為，若同時燒燬住宅與該住宅內外其他物品
    ，無論該其他物品為他人或自己所有，與同時延燒數犯罪客
    體者之情形不同，均不另成立刑法第175 條第1 項或第2 項
    放火燒燬住宅以外他人或自己所有物罪。被告以打火機點燃
    其潑灑之松香水，燒燬上開現供人使用之住宅未遂，雖同時
    延燒其所有之前開床墊及桌子下方物品等物，仍不另成立其
    他放火罪名。
五、又被告經本院送請高雄市立凱旋醫院鑑定結果，認其於犯案
    當時呈現憂鬱症狀，且可能有藥物戒斷的症狀，在犯案當時
    處於情緒不穩定期，容易衝動，可能影響到案主對事情的判
    斷和控制能力，故評估其犯罪行為時精神狀態應處於受到憂
    鬱情緒及藥物性精神疾病影響，使其無法判別縱火行為的危
    險性、甚至違法性，因此減弱控制行為之能力，精神狀態應
    處於辨識行為違法或依其辨識而行為之能力顯著降低，有該
    院96年11月5 日高市凱醫成字第0960006393號函覆精神狀況
    鑑定書在卷為憑（本院卷第28頁至第32頁）。本院綜據卷附
    高雄市立凱旋醫院96年3 月23日診斷書以及當庭觀察被告言
    行反應之結果，認前開鑑定意見應屬有據，爰依刑法第19
    條第2 項規定減輕其刑，並遞減之。茲審酌被告因心情不佳
    ，竟率爾在所居住之公寓大樓內點燃潑灑之松香水放火，對
    於公寓大樓內諸多住戶之生命財產安全造成嚴重危險，殊不
    可取，然念其於犯後尚能供承犯行，態度尚佳，以及其犯罪
    之手段、所生危害非鉅等一切情狀，認檢察官具體求刑2 年
    6 月，顯屬過重，乃酌情量處如主文所示之刑，以資懲儆。
    另審酌被告雖無前科，但其僅因與女友分手，心情不佳，即
    率爾放火，無視於大樓其他住戶可能遭受之生命、身體威脅
    ，對於公共安全已生顯著之危險，應予非難，爰不宣告緩刑
    。
六、末查扣案之塑膠桶及鐵罐各1 個，均為甲○○所有之物，業
    經被告供明在卷（本院卷第73頁倒數第8 行至第10行），爰
    不予宣告沒收。至打火機1 個，並未扣案，為免執行困難，
    亦不宣告沒收，附此敘明。
據上論斷，依刑事訴訟法第299 條第1 項前段，刑法第173 條第
3 項、第1 項、第25條第2 項、第19條第2 項，判決如主文。
本案經檢察官戊○○到庭執行職務。
中　　華　　民　　國　　96　　年　　12　　月　　19　　日
                  刑事第十五庭  審判長法  官  方百正
                                      法  官  戴韻玲
                                      法　官  王碧瑩
以上正本證明與原本無異。
如不服本判決應於收受本判決後10日內向本院提出上訴書狀，並
應敘述具體理由，如未敘述上訴理由者，應於上訴期間屆滿後20
日內補提理由書狀於本院（均須按他造當事人之人數附繕本）「
切勿逕送上級法院」。
中　　華　　民　　國　　96　　年　　12　　月　　19　　日
                                      書記官  蔡語珊
中華民國刑法第173條
(放火或失火燒燬現住建築物及交通工具罪)
放火燒燬現供人使用之住宅或現有人所在之建築物、礦坑、火車
、電車或其他供水、陸、空公眾運輸之舟、車、航空機者，處無
期徒刑或七年以上有期徒刑。
失火燒燬前項之物者，處一年以下有期徒刑、拘役或五百元以下
罰金。
第一項之未遂犯罰之。
預備犯第一項之罪者，處一年以下有期徒刑、拘役或三百元以下
罰金。
